【裁判字號】    88,上易,2022
【裁判日期】    890104
【裁判案由】    恐嚇取財等
【裁判全文】
臺灣高等法院臺中分院刑事判決                  八十八年度上易字第二二二號
    上  訴  人  臺灣台中地方法院檢察署檢察官
    被      告  丙○○
    選任辯護人  巫哲銘
右上訴人因被告恐嚇取財等案件，不服台灣台中地方法院八十八年度易字第八九三號
，中華民國八十八年六月三十日第一審判決（起訴案號：台灣台中地方法院檢察署八
十八年度偵字第二四四三號），提起上訴，本院判決如左：
    主  文
上訴駁回。
    理  由
一、本案經本院審理結果，認第一審判決認事用法並無不當，應予維持，並引用第一
    審判決書記載之理由（如附件）。
二、檢察官上訴意旨略以：被害人於偵查中證稱該恐嚇贖車電話確為被告之聲音無誤
    ，且被告坦承其至現場取得紙袋後，即獲得新台幣一萬元之代價，顯與一般常情
    有違云云。惟查（一）被告於八十八年一月十九日凌晨一時左右上計程車後，即
    未使用電話，業據證人即司機林浩生於原審法院陳明，則被害人指稱歹徒於八十
    八年一月十九日凌晨一時十分左右所打之電話確為被告之聲音云云，即與事實不
    符。（二）聲音經由電話轉換後，與一般交談時所發之聲音有所不同，除非係熟
    悉之聲音，否則實不易辨識。被害人於案發後時隔二十餘日之八十八年二月五日
    ，竟能於偵查中辨別歹徒於電話中之聲音即係被告在偵訊時所發之聲音，與常情
    不合。（三）歹徒恐嚇之聲音攸關案件能否偵破，警方及相關偵查單位自應錄音
    存證，以合乎科學辦案之精神，以免事後無從舉證，警方及檢察官均不此之圖，
    實令人費解。（四）被告坦承其至現場取得紙袋後，即可獲得新台幣一萬元之代
    價，其主觀上對其所為當有違法性之認識，毋庸置疑。惟查被告對於指使其至現
    場取得紙袋後，即可獲得新台幣一萬元之歹徒，其究有何種犯罪構成要件之違法
    性認識，並不明確。故要難以被告貪圖該一萬元，即推斷其參予本件竊盜及恐嚇
    取財犯行。此外，檢察官在本院未提出其他具體之證據，以證明被告有其所指之
    竊盜及恐嚇取財犯行，而仍執陳詞，就原審法院對於事實之認定及證據之取捨，
    任意爭執，其上訴無理由，應予駁回。
三、據上論斷，應依刑事訴訟法第三百七十三條、第三百六十八條，判決如主文。
本案經檢察官甲○○到庭執行職務。
中      華      民      國    八十九    年      一      月      四      日
                                  臺灣高等法院臺中分院刑事第十庭
                                        審判長法  官  黃  永  泉
                                              法  官  蔡  名  曜
                                              法  官  蕭  廣  政
右正本證明與原本無異。
不得上訴。
                                              書記官  劉  建  智
中      華      民      國     八十九     年      一      月    五      日
                                                                        Ｄ
臺灣臺中地方法院刑事判決                          八十八年度易字第八九三號
    公  訴  人  臺灣臺中地方法院檢察署檢察官
    被      告  丙○○  男二十四歲（民國○○○年○月○○日生）
                        住台中市○區○○路四五０號
                        身分證統一編號：Ｚ000000000號
    選任辯護人  巫哲銘  律師
右列被告因恐嚇等案件，經檢察官提起公訴（八十八年度偵字第二四四三號），本院
判決如左：
主  文
丙○○無罪。
    理  由
一、公訴意旨略以：被告丙○○意圖為自己不法之所有，於民國（以下同）八十八（
    公訴人誤載為八十年）年一月十八日下午八時許，在臺中市○○○路與大雅路口
    處，徒手竊取乙○○所有之車牌號碼ＮＲ─三一三七號自用小客車一部，得手後
    據為己有；後於前開自用小客車上發現乙○○所使用０九三二─五三七九七六號
    行動電話時，即於當日下午八時三十分許，以該行動電話連繫乙○○，向乙○○
    恫稱需交付新臺幣（以下同）八萬元之代價，始得取回該自用小客車，後經討價
    後以約定交付五萬元，及於同年月十九日上午一時十五分許，在臺中市○○路與
    正義街口交款，並以手持「紅鶴耐」紙盒為標誌，嗣於八十八年一月十九日上午
    一時二十分許，在臺中市○○路○段與林森路口處為警查獲，並當場扣得贓款五
    萬元。因認被告涉有刑法第三百二十條第一項竊盜罪嫌及刑法第三百四十六條第
    一項恐嚇取財罪嫌。
二、按犯罪事實應依證據認定之，無證據不得推定其犯罪事實。又不能證明被告犯罪
    者，應諭知無罪之判決，刑事訴訟法第一百五十四條、第三百零一條第一項定有
    明文。按刑事訴訟法上所謂認定犯罪事實之證據，係指足以認定被告確有犯罪行
    為之積極證據而言，該項證據自須適合於被告犯罪事實之認定，始得採為斷罪資
    料（參照最高法院二十九年上字第三一０五號判例），再按事實之認定，應憑證
    據，如未能發現相當證據，或證據不足以證明，自不得以推測或擬制之方法，以
    為裁判基礎（參照最高法院四十年台上字第八六號判例）。
三、訊據被告丙○○堅決否認涉有右揭竊盜及恐嚇取財犯行，辯稱：「我當天在臺中
    市○○路與復興路口全家便利商店與朋友玩樸克牌，有一個人給我一萬多元的零
    錢說要給我坐計程車，我當時也懷疑過，但經不起他一再聳恿才接受，至於那個
    給我一萬多元的人有痣長毛，警方有要讓我指認口卡，後來都沒有」等語。按公
    訴人認被告涉有右揭犯行，無非以、被害人乙○○所有之上開自用小客車於八
    十八年一月十八日下午八時許，在臺中市○○○路與大雅路口處為人所下手竊取
    ，後於同日下午八時三十分許，經透過被害人乙○○所使用０九三二─五三七九
    七六號行動電話連繫被害人需為支付八萬元始得取回該自用小客車，雙方於經討
    價後以五萬元為給付，並約定於同年月十九日上午一時十五分許，在臺中市○○
    路與正義街口處為付款，及以手持「紅鶴耐」紙袋為標誌之情，已據被害人乙○
    ○分別於警訊及偵查中指訴無訛，是被害人乙○○所有之自用小客車為人所下手
    竊取，並為要求需以支付五萬元後始得取回該車之情自堪認定。、又本件下手
    竊取被害人乙○○所有自用小客車之人，均係以被害人乙○○所使用之０九三二
    ─五三七九七六號行動電話為連繫之情，已如上述；且被害人乙○○於警訊及本
    署偵查中均已當場指認被告之聲音即與當時以該行動電話連繫要求款項之人之聲
    音相符之情，亦已據被害人供明。、另本件被告係於八十八年一月十九日上午
    一時許，在臺中市○○路與復興路口搭乘案外人林浩生所駕駛之車牌號碼Ｖ九─
    八０二號計程車，往自由路、民意街方向行駛，後再轉為自由路方向，於繞一圈
    後，於復興路旁下車，即手持「紅鶴耐」紙盒上該計程車而為警查獲之情，已據
    林浩生於警訊中證述無誤；而被告雖否認其有何恐嚇取財、係為受託取款等云云
    ，然經訊之被告就該委託其取款之人究係為何人均無法陳述該人之年籍、姓名，
    甚對於該人之長相亦一無所知等為其主要論據。
四、經查：（一）、被害人乙○○於警訊時指稱：「我所失竊之車輛為ＢＭＷ五二○
    系列藍白自用小客車，車號為ＮＲ─三一三七號，該車為一九八九年份一九○○
    ＣＣ排氣量，車主是我本人，現在價值約有新台幣四十萬元左右，我是在八十八
    年一月十八日早上八時左右，放置在臺中市○○路與大雅路，遭不詳竊嫌竊走，
    當時車子內還有我的行車執照、車輛來源，現金五萬元及我的名片（上面有我的
    聯絡電話），我於發現車子失竊後，於八十八年一月十八日八時即前往臺中市警
    察局第二分局立人派出所報案‧‧‧約於八十八年一月十八日晚上二十三時二十
    分左右，他向我表示要我一人搭計程車到臺中市並準備新台幣五萬元，我到臺中
    市後會與我連絡，於是我便搭乘警方人員所駕駛之黃色計程車到臺中當車子開到
    半路時，歹徒來電指示要我將錢放到臺中市○○路與正義街口一家服裝店旁的盆
    栽旁邊會有一個紅鶴酎的空盒子，將錢放置在盒子後即離開前往臺中縣大里市大
    里橋附近等電話‧‧‧約在八十八年一月十九日凌晨一時左右，我將準備好之現
    金新台幣五萬元放置在其指定之地點空盒內，即搭計程車前往大里橋等電話，約
    過十分鐘左右歹徒打電話給我確定我是否有將錢放在指定地點，但並沒有向我表
    示我失竊車輛放置之位置」等語，（詳見偵查卷第十三頁至第十五頁），而證人
    即計程車司機林浩生則於警訊時證稱：伊與丙○○並不認識，丙○○在臺中市○
    ○路、復興路口向伊攔車，丙○○上開後伊由林森路往自由路行駛，再由自由路
    往民意街行駛，次由民意街再轉復興路方向行駛，剛好轉一圈，後來丙○○便叫
    我停在復興路旁等候，他便下車，且空手下車，約不到一分鐘，丙○○手持一個
    盒子上車後，便叫我開車至林森路五權路口，但行駛至三民路與林森路口就被警
    方攔車‧‧‧丙○○上伊的計程車後，手持一個盒子，便叫伊開車到林森路、五
    權路口，途中沒有跟任何人交談及電話連絡，一直行駛到林森路、三民路口就被
    警方攔截帶至派出所等語。而按本件被告經警查獲之時間為八十八年一月十九日
    凌晨一時二十分許，被告取得紅鶴酎盒子之時間為同日凌晨一時十五分許，而被
    告於警訊供稱伊攔林浩生所駕駛之計程車時間為八十八年一月十九日凌晨一時許
    ，參諸證人林浩生上開證稱：丙○○上伊的計程車後，途中沒有跟任何人交談及
    電話連絡等語，參諸被害人乙○○上開所指之「我於放置五萬元在其指定之地點
    空盒內，即搭計程車前往大里橋等電話，約過十分鐘左右歹徒打電話給我確定我
    是否有將錢放在指定地點」，則依時間以觀，當時乘坐於林浩生計程車上之被告
    應非與被害人連續之歹徒至明，從而被害人指稱與伊通話之人均為同一人，且係
    被告云云，即非可採。再按被告果係先將紅鶴酎的空盒子放置臺中市○○路與正
    義街口一家服裝店旁的盆栽旁，被告斷無再大費週章，再於同年一月十九日凌晨
    一時許先前往臺中市○○路、復興路口向林浩生攔車，而於攔車後再度返回放置
    紅鶴酎空盒子之臺中市○○路與正義街口一家服裝店旁的盆栽旁取回紅鶴酎盒子
    ，從而上開先行置放紅鶴酎盒之人顯非被告應臻明確。（二）、雖公訴人認被害
    人乙○○所有之上開自用小客車於八十八年一月十八日下午八時許，在臺中市○
    ○○路與大雅路口處為人所下手竊取，後於同日下午八時三十分許，經透過被害
    人乙○○所使用０九三二─五三七九七六號行動電話連繫被害人需為支付八萬元
    始得取回該自用小客車，雙方於經討價後以五萬元為給付，並約定於同年月十九
    日上午一時十五分許，在臺中市○○路與正義街口處為付款，及以手持「紅鶴耐
    」紙袋為標誌之情，已據被害人乙○○分別於警訊及偵查中指訴無訛，是被害人
    乙○○所有之自用小客車為人所下手竊取，並為要求需以支付五萬元後始得取回
    該車之情自堪認定。惟依公訴人上開所指，僅能證明被害人之上開自用小客車遭
    竊，並未能確切證明係遭何人所竊。況依前所述與被害人電話連絡之人並非被告
    ，顯無從積極證據足資證明被害人之自用小客車係被告所竊。且本件經被告前往
    法務部調查局實施測謊，經測謊結果就「沒打電話給失竊車主」、「係受人之託
    取款」二問題被告並無情緒波動反應，應未說謊，有法務部調查局八十八年五月
    二十九日（八八）陸三字第八八○三○二○六號鑑定通知書一份在卷可稽。從而
    被告既未與被害人通電話，且確係受人之託取款，本件顯無積極證據足資證明，
    右揭被害人之自用小客車係被告所竊，且無從證明右揭以電話連絡被害人贖車之
    人係被告，依照首揭說明，自應諭知被告無罪。
據上論斷，應依刑事訴訟法第三百零一條第一項，判決如主文。
中        華        民        國    八十八    年  六    月    三十      日
                                臺灣臺中地方法院刑事第四庭
                                    法   官   胡  忠  文
右正本證明與原本無異。
如不服本判決，應於判決送達後十日內向本院提出上訴狀，上訴於臺灣高等法院臺中
分院( 須附繕本 )。
                                    書記官
中        華        民        國    八十八    年  六    月    三十      日


司法院資訊處製作；財團法人民間司法改革基金會備份。
